【裁判字號】    99,訴,2142
【裁判日期】    990812
【裁判案由】    搶奪
【裁判全文】
臺灣臺中地方法院刑事判決              99年度訴字第2142號
公  訴  人  臺灣臺中地方法院檢察署檢察官
被      告  乙○○
上列被告因搶奪案件，經檢察官提起公訴（99年度偵字第12811
號），被告於準備程序就被訴事實為有罪之陳述，本院合議庭裁
定由受命法官獨任逕行簡式審判程序，並予判決如下：
    主    文
乙○○意圖為自己不法之所有，而搶奪他人之動產，累犯，處有
期徒刑拾月。
    犯罪事實
一、乙○○前於民國九十六年間，曾先後因竊盜案件，經本院以
    九十六年度易字第二三一八號、九十六年度豐簡字第四六九
    號分別判處有期徒刑四月、三月確定；其於同年間，復因偽
    造文書案件，經本院以九十六年度訴字第一二四六號判處有
    期徒刑四月確定，後因適逢減刑條例之施行，其前揭所犯竊
    盜、偽造文書等案件，均經本院以九十七年度聲減字第五二
    號裁定減刑二分之一，且與其另犯之違反毒品危害防制條例
    等案件所處有期徒刑十月、三月、十月、三月，經本院以九
    十七年度聲字第一八八八號裁定合併定應執行刑為有期徒刑
    二年四月確定，其入監執行後，於九十八年七月二日因縮短
    刑期假釋付保護管束出監，甫在九十八年十一月十七日因假
    釋期滿未經撤銷而視為執行完畢；詎乙○○猶不知悔改，其
    係甲○○之子，二人具有家庭暴力防治法第三條第三款直系
    血親之家庭成員關係。乙○○於九十九年五月十九日十七時
    許，在其位於臺中縣東勢鎮○○路民安巷二七之二號之住家
    前，於向其父甲○○借用機車發生爭執時，適見甲○○脖子
    上穿戴之黃金項鍊，乙○○竟基於意圖為自己不法所有之搶
    奪犯意，趁甲○○不及防備之際，強行將甲○○穿戴於脖子
    之黃金項鍊一條扯斷後而搶奪之，其得手後旋即逃離現場，
    並將該搶得之黃金項鍊一條持往臺中縣豐原市○○路七五一
    號之「五豐銀樓」，以新臺幣（下同）一萬九千六百元之代
    價將該條項鍊變賣予不知情之銀樓負責人陳育瑜。嗣乙○○
    於九十九年五月二十四日上午十一時五十分許，在臺中縣東
    勢鎮○○路六三八號前為警查獲，並在其身上扣得變賣前揭
    項鍊所得，且經其花用後所剩之餘款一千二百七十元（該所
    餘之現款已發還予被害人甲○○領回），暨供其施打毒品所
    用，惟與本件搶奪犯行無關之注射針筒一支（乙○○所涉之
    施用毒品犯行，業經本院以九十九年度訴字第二０七０號判
    處有期徒刑十一月確定），始由警進而查悉上情。
二、案經甲○○訴由臺中縣警察局東勢分局報請臺灣臺中地方法
    院檢察署檢察官偵查起訴。
    理    由
一、訊據被告乙○○就上開犯罪事實業於偵查及本院訊問時均坦
    承不諱，核與告訴人甲○○於警詢及偵查中指述之被害情節
    ，暨證人即「五豐銀樓」負責人陳育瑜於警詢中之證陳內容
    均大致相符（見偵查卷第21頁至第24頁、第25頁至第26頁、
    第49頁至第50頁），且有金飾買入登記簿、贓物認領保管單
    等件在卷足資佐證（見偵查卷第31頁至第32頁），是被告所
    為前揭自白，核與客觀事實相符，堪予採信。準此，本件事
    證已臻明確，被告上開犯行洵堪認定。
二、按家庭成員間實施身體或精神上不法侵害之行為，即屬「家
    庭暴力」；所稱家庭暴力罪者，謂家庭成員間故意實施家庭
    暴力行為而成立其他法律所規定之犯罪者，家庭暴力防治法
    第二條第一項、第二項定有明文。查本件被告乙○○係告訴
    人甲○○之子，二人間具有家庭暴力防治法第三條第三款所
    定之直系血親之家庭成員關係，已如前述，被告故意對告訴
    人實施身體上不法侵害之搶奪行為成立犯罪，自屬家庭暴力
    防治法第二條第二項之家庭暴力罪；是本件核被告所為，係
    犯刑法第三百二十五條第一項之搶奪罪，且屬家庭暴力防治
    法第二條第二項之家庭暴力罪。起訴意旨雖漏未引用家庭暴
    力防治法第二條第二項之家庭暴力罪；然上開事實業於起訴
    事實記載明確，本院自得併予審理。另被告有前揭犯罪事實
    欄所揭示之經有期徒刑宣告及執行完畢之情形，此有其臺灣
    高等法院被告前案紀錄表在卷可查，被告於五年以內故意再
    犯本件有期徒刑以上之罪，構成累犯，自應依刑法第四十七
    條第一項之規定予以加重其刑。爰審酌被告之素行不佳，其
    正值青壯，竟不思努力工作賺取生活所需，僅為貪圖不法利
    益而罔顧倫常，乘其生父即告訴人甲○○不備之際，而奪取
    其身上之財物，其所為惡性非輕，實不足取；惟衡酌被告搶
    奪之物品價值未臻至鉅，且變賣贓物後花用所餘之贓款亦已
    經告訴人甲○○領回，而被告於犯後已於偵審中坦認前述犯
    行，其犯罪後態度尚稱良好等一切情狀，量處如主文所示之
    刑。
據上論斷，應依刑事訴訟法二百七十三條之一第一項、第二百九
十九條第一項前段，刑法第三百二十五條第一項、第四十七條第
一項，判決如主文。
本案經檢察官丙○○到庭執行職務。
中    華    民    國    99    年    8     月    12    日
                  刑事第三庭  法  官  陳思成
以上正本證明與原本無異。
如不服本判決應於收受判決後10日內向本院提出上訴書狀，並應
敘述具體理由；其未敘述上訴理由者，應於上訴期間屆滿後20日
內向本院補提理由書（均須按他造當事人之人數附繕本）「切勿
逕送上級法院」。
                              書記官  陳淑華
中    華    民    國    99    年    8     月    12    日
附錄論罪科刑法條
刑法第三百二十五條第一項
意圖為自己或第三人不法之所有，而搶奪他人之動產者，處六月
以上五年以下有期徒刑。

司法院資訊處製作；財團法人民間司法改革基金會備份。
